最高法院刑事判決　　　　　　　　九十六年度台非字第六八號
上　訴　人　最高法院檢察署檢察總長
被　　　告　甲 ○ ○
　　　　　　乙○○○
　　　　　　丙 ○ ○
　　　　　　丁○○○
　　　　　　戊 ○ ○
　　　　　　己 ○ ○
上列上訴人因被告等違反公職人員選舉罷免法案件，不服台灣屏
東地方法院中華民國九十五年七月三十一日第一審確定判決（九
十五年度選訴字第一０號，起訴案號：台灣屏東地方法院檢察署
九十五年度選偵字第二十一、二十二、二十三號），認為違法，
提起非常上訴，本院判決如下：
    主  文
原判決關於違背法令部分撤銷。
    理  由
非常上訴理由稱：「按公職人員選舉罷免法第九十八條第三項規
定，『犯本章之罪或刑法分則第六章之妨害投票罪，宣告有期徒
刑以上之刑者，並宣告褫奪公權。』本件被告甲○○等六人原審
判決均各依違反刑法第一百四十三條第一項規定判處有期徒刑三
月，卻漏未宣告褫奪公權；且亦均未依刑法第一百四十三條第二
項規定對被告等收受賄賂部分宣告沒收或追徵其價額，即有判決
不適用法則之違背法令。案經確定，爰依刑事訴訟法第四百四十
一條、第四百四十三條提起非常上訴，以資糾正。」等語。
本院按判決不適用法則或適用不當者，為違背法令，刑事訴訟法
第三百七十八條定有明文。又公職人員選舉罷免法第九十八條第
三項規定：犯本章之罪或刑法分則第六章之妨害投票罪，宣告有
期徒刑以上之刑者，並宣告褫奪公權。刑法第一百四十三條第二
項規定：犯前項之罪者，所收受之賄賂沒收之。如全部或一部不
能沒收時，追徵其價額。因此，犯刑法第一百四十三條第一項之
罪，而受有期徒刑以上之刑之宣告，即應併宣告褫奪公權，其所
得之賄賂亦應追徵沒收，方為適法。查本件原確定判決認定被告
甲○○、乙○○○、丙○○、丁○○○、戊○○、己○○係犯刑
法第一百四十三條第一項，有投票權之人，收受賄賂，而許以投
票權為一定之行使罪，各處有期徒刑三月，如易科罰金均以三百
元折算一日，均緩刑二年。而竟均未依公職人員選舉罷免法第九
十八條第三項之規定宣告褫奪公權。且對被告等所收受之賄賂，
即甲○○新台幣（下同）二千五百元、乙○○○一千元、丙○○
二千五百元、己○○二千元、丁○○○二千元、戊○○一千元，
亦未依刑法第一百四十三條第二項之規定諭知沒收，顯有刑事訴
訟法第三百七十八條所定之判決違背法令。案經確定，非常上訴
意旨，執以指摘，洵有理由。惟原判決尚非不利於被告等，應由
本院將原判決關於違背法令部分撤銷，以資糾正。
據上論結，應依刑事訴訟法第四百四十七條第一項第一款前段，
判決如主文。
中　　華　　民　　國　九十六　年　　四　　月   十二   日
                      最高法院刑事第一庭
                          審判長法官  董　明　霈
                                法官  林　茂　雄
                                法官  張　祺　祥
                                法官  呂　永　福
                                法官  陳　世　雄
      本件正本證明與原本無異
                                      書  記  官
中　　華　　民　　國　九十六　年　　四　　月   十四   日
                                                H
